智慧財產及商業法院民事判決  
110年度民專訴字第41號
原      告  樂鑫開發工程有限公司

法定代理人  盧湘凱          
訴訟代理人  袁裕倫律師   
            陳致浤                                
被      告  宏華營造股份有限公司

法定代理人  陳宗興          
訴訟代理人  洪明儒律師   
            廖鉦達                                    
            劉沁瑋          
上列當事人間請求侵害專利權有關財產權爭議事件，本院於中華
民國111年1月11日言詞辯論終結，判決如下：
    主      文
被告應給付原告新臺幣貳佰萬元，及自民國一百一十年五月十三
日起至清償日止，按週年利率百分之五計算之利息。
訴訟費用由被告負擔。
本判決第一項於原告以新臺幣陸拾柒萬元為被告供擔保後，得假
執行。但被告以新臺幣貳佰萬元為原告預供擔保，得免為假執行
。
　　事實及理由
一、原告主張：原告係中華民國證書號第M568885號之「水面灌
    漿平台吊掛裝置」專利（下稱系爭專利）之專利權人，權利
    期間自民國107年10月21日起至117年7月19日止。國防部於1
    08年5月24日依政府採購法就「左營港東5—東7碼頭修建工程
    案」（下稱系爭修建工程）為招標公告，並於同年6月28日
    由被告得標承攬系爭修建工程，被告原預計將系爭修建工程
    中單元1至單元25之棧橋碼頭修建工程（下稱系爭碼頭工程
    ）交由原告承攬，並於109年4月17日指派其公司內部人員至
    原告處詢問系爭專利細節，且要求提供系爭專利相關文件、
    施工細項及相關報價，原告即將系爭專利說明書公告本提供
    予被告並提出承攬報價。詎被告取得相關資料後，即將系爭
    碼頭工程發包予訴外人杜貝特工程有限公司（下稱杜貝特公
    司）承攬施作，並指示杜貝特公司使用與系爭專利完全相同
    之施工方式，經原告委請專利師製作專利侵害鑑定報告（下
    稱系爭鑑定報告），鑑定結果認系爭碼頭工程所使用之吊掛
    組件落入系爭專利更正前請求項1至3、6、7之文義範圍及更
    正前請求項8至10之均等範圍，顯見被告有侵害系爭專利之
    行為及故意，自應負損害賠償責任。又被告發包予杜貝特公
    司之工程金額為新臺幣（下同）3,150萬元，而原告曾以其
    關係企業即訴外人凡瑜工程有限公司（下稱凡瑜公司）名義
    報價，其中與系爭專利有關之工項金額為54,969,217元（計
    算式：55,681,898元－712,681元＝54,969,217元），其間價
    差即為侵害人所得利益，原告僅請求其中200萬元自屬有據
    。為此，爰依專利法第120條準用第96條第2項前段、第97條
    1項第2款之規定，提起本件訴訟，並聲明：㈠被告應給付原
    告200萬元整，及自起訴狀繕本送達翌日起，按週年利率百
    分之5計算之利息。㈡原告願供擔保，請准宣告假執行。
二、被告抗辯：
  ㈠系爭修建工程雖由國防部發包予被告，然被告已將其中之系
    爭碼頭工程發包予杜貝特公司，故系爭碼頭工程之施工工法
    、使用材料，均由杜貝特公司提出並施作，被告對於系爭碼
    頭工程並無指示、干涉，自與被告無涉。又原告所稱之被告
    公司內部人員並非系爭修建工程之負責人，其於109年4月間
    向原告詢問其他專利事項，係為籌備其他工程，與本案及系
    爭專利無關。
　㈡原告提出用以侵權比對之照片即系爭鑑定報告之第一圖至第
    六圖，為不明第三人所提供之照片，被告否認其形式上、實
    質上之真正。由法院在證據保全程序所得之照片進行侵權比
    對，系爭碼頭工程僅揭示一直桿與一橫桿，該直桿或橫桿均
    未具備吊掛用途，且直桿、橫桿或板體與鋼管樁之間，均未
    有任何之連結關係，無法藉此建構作業平台，亦不具備兩組
    相同之吊掛件與預力柱，自未落入系爭專利更正前請求項1
    之文義範圍，而系爭專利請求項2、3、6及7是直接或間接依
    附於該請求項1之附屬項，且是針對該請求項1所界定之技術
    特徵再進一步限縮專利範圍，既然系爭修建工程之施工方式
    並未落入該請求項1之範圍，自未落入該些附屬項之範圍。
    又依系爭鑑定報告之第一圖至第六圖照片，無法判斷此裝置
    是否供吊掛使用或是用於水面灌漿，且照片中無鋼管樁，無
    法判斷是否可組設於鋼管樁或是供建構作業平台，板體未具
    備任何組設部，而第一圖中二直桿之頂端各自連接各自之板
    體，底端也連接支撐架，惟此二直桿並非連接至同一板體，
    第二圖中二直桿只以頂端連接於橫桿，直稈頂端未連接任何
    元件，第五圖中只具備單一直桿，不具備二直桿連接至同一
    板體之技術特徵；另該等圖式所揭示之裝置結構與請求項所
    界定者既不相同，也不適用均等論，自未落入系爭專利更正
    前請求項8之文義及均等範圍，而系爭專利請求項9及10是依
    附於該請求項8之附屬項，既然系爭修建工程之施工方式並
    未落入該請求項8之範圍，自未落入該些附屬項之文義及均
    等範圍。
　㈢乙證5至10、15可證明乙證3、11、12、13及14所示正在興建
    之工程即為被告所承攬於103年8月底前完工之高雄港第110
    號及第111號碼頭新建工程，是乙證3、11、12、13及14照片
    之拍攝日期必定早於103年8月，亦即早於系爭專利申請日；
    而該碼頭工程之施工人員為不特定多數人，固然基於保密合
    約之簽署而負有保密義務，惟該些施工人員透過參與工程施
    作，得知該工程之技術，已導致該施工技術為其所知，而為
    公眾得知之狀態，加上高雄港為開放水域，任何不特定人只
    要向商港管理機關提出申請，就可搭乘水上或陸上交通工具
    進入港區觀視工程之進行，乙證3、11、12、13及14照片中
    所揭示之技術顯已符合公開實施之要件，而乙證3、11（同
    一引證）足以證明系爭專利更正前請求項1、2、3、7不具新
    穎性；乙證3、11（同一引證）足以證明系爭專利更正前請
    求項6、8至10不具進步性；乙證12、13、14（同一引證）足
    以證明更正前請求項1、2、3、6、7不具新穎性；乙證12、1
    3、14（同一引證）足以證明系爭專利更正前請求項8至10不
    具進步性。由於原告所主張之系爭專利請求項均不具專利要
    件而應撤銷，自無法於本件訴訟中主張專利權。
　㈣聲明：原告之訴及假執行之聲請均駁回；如受不利判決，被
    告願供擔保請免予假執行之宣告。
三、兩造不爭執事項：（本院卷㈡第97頁）
  ㈠原告為系爭專利之專利權人，系爭專利之權利期間為自107年
    10月21日起至117年7月19日止。嗣被告於109年11月9日就系
    爭專利提起舉發，請求項撤銷全部之請求項，案經經濟部智
    慧財產局（下稱智慧局）編為第107209916N01號舉發案件審
    查在案。復原告於110年2月22日申請更正系爭專利請求項1
    、8之申請專利範圍，案經智慧局審查在案。
  ㈡國防部在108年5月24日依政府採購法就系爭修建工程為招標
    公告，並於同年6月28日由被告得標承攬系爭修建工程，嗣
    被告於109年5月23日與杜貝特公司簽立工程契約，將系爭修
    建工程中之系爭碼頭工程發包予杜貝特公司承攬施作。
  ㈢本院前以110年度民聲字第3號裁定准予原告就系爭修建工程
    第18至25單元碼頭工程所使用之施工方法、使用材料及構造
    予以證據保全，嗣於110年4月9日本院就被告於系爭修建工
    程第17、20、21單元予以拍照並於同日執行保全完畢。
四、系爭專利及系爭修建工程技術內容、被告等所提專利有效性
    之證據技術內容
　㈠系爭專利技術分析
  ⒈系爭專利所欲解決的問題
    如要在水面上建造平台，在灌漿作業前，則需要先在水平面
    上預先搭設一施做平台，且工法中必須設置防水材；又，為
    了接合土壤水泥壁與本體壁混凝土，必須螺樁等之複雜方式
    施工，因此，施工期間會變長；據此，如何發展出快速、且
    便於在水面上進行灌漿工程施工的工法或組構件，實為目前
    業界所需（系爭專利說明書【先前技術】，本院卷㈠第28頁
    ）。
  ⒉系爭專利之技術手段    
    系爭專利主要係由一第一吊掛件、一第二吊掛件、兩吊掛下
    方分別連接有一支、或一支以上的預力柱、以及一支撐架所
    組成；其中，第一吊掛件、及第二吊掛件係可分別經組設後
    ，固定於鋼管樁上；又，兩個吊掛件下方的預力柱架，其另
    一端係連結於支撐架，使支撐架常態下被吊掛於兩吊掛件的
    下方，以形成水平向的平面基樁，而所述的支撐架上方則可
    供舖設及組構灌漿用的水平模板、或垂直模板，以便於進行
    灌漿作業（系爭專利說明書【新型內容】第[0003]段落，本
    院卷㈠第29頁）。
  ⒊系爭專利之功效
    系爭專利據以實施後，可達到提供一種可快速於水面上搭建
    一灌漿平台，以便於灌漿作業施工的水面灌漿平台吊掛裝置
    之目的（系爭專利說明書【實施方式】第[0009]段落，本院
    卷㈠第32頁）。
  ⒋系爭專利主要圖式：
  ⑴第2圖為實施示意圖(一) 　
　　 
　⑵第6圖為實施例之實施示意圖(一) 
     
　⒌申請專利範圍：　
　　系爭專利於更正前申請專利範圍共10個請求項，其中第1、8
    項為獨立項，其餘為附屬項。嗣原告於110年2月22日向智慧
    局提出更正申請。原告主張受侵害者為系爭專利更正前請求
    項1至3、6、7之文義範圍及8至10之均等範圍（本院卷㈡第94
    頁），本件僅就此範圍審理，該等請求項之內容如下：
  ⑴更正前請求項1：一種水面灌漿平台吊掛裝置，可供組設於一
    鋼管樁上，以供在水面上建構一作業平台，其包括：一第一
    吊掛件，成型有一組設部；一預力柱，一端組設固定於該第
    一吊掛件，其另一端連結組設於一支撐架；以及一相同於該
    第一吊掛件的一第二吊掛件，連接於另一預力柱的一端，該
    預力柱的另一端連結組設於該支撐架。
  ⑵更正前請求項2：如申請專利範圍第1項所述的水面灌漿平台
    吊掛裝置，其中，該第一吊掛件、及該第二吊掛件分別以該
    組設部組設固定於該鋼管樁，以使該支撐架被懸吊於水面上
    。
  ⑶更正前請求項3：如申請專利範圍第2項所述的水面灌漿平台
    吊掛裝置，其中，兩組該水面灌漿平台吊掛裝置被懸吊完成
    後，可供組設另外數支該支撐架、一水平模板、一垂直模板
    之任一種、或其組合。
  ⑷更正前請求項6：如申請專利範圍第1項所述的水面灌漿平台
    吊掛裝置，其中，該預力柱係穿設過該支撐架後完成固定。
  ⑸更正前請求項7：如申請專利範圍第1項所述的水面灌漿平台
    吊掛裝置，其中，該預力柱有數支。
  ⑹更正前請求項8：一種水面灌漿平台吊掛裝置，可供組設於一
    鋼管樁上，以供在水面上建構一個可以進行作業的平台，其
    包括：一第一吊掛件，成型有一組設部、及一第二組設部；
    兩預力柱，其分別有一端組設固定於該第一吊掛件，其分別
    的另一端，係連結組設於一支撐架。
  ⑺更正前請求項9：如申請專利範圍第8項所述之水面灌漿平台
    吊掛裝置，其中，該第一吊掛件的長度大於該鋼管樁的直徑
    ，使該第一吊掛件可以該組設部、及該第二組設部組設固定
    於該鋼管樁，使該支撐架被懸吊於水面上。
  ⑻更正前請求項10：如申請專利範圍第8項所述之水面灌漿平台
    吊掛裝置，其中，該預力柱有數支。
　㈡系爭修建工程技術內容
　  原告所提系爭鑑定報告第七圖至第十一圖之系爭碼頭工程照
    片如下：
　　
　　　
　　　
　　　
　　　
　　　
　　　
　　　
　　　
　　　
　　　
　　　 
　　
　　　
　　　
　　　
　　　
　　　
　　　
　　　
　　　
　　　
　　　
　　　 
　　 
　　
　　　
　　　
　　　
　　　
　　　
　　　
　　　
　　　
　　　
　　　
　　　
　　　
　　　
　　　
　　　
　　　 
　　
　　　
　　　
　　　
　　　
　　　
　　　
　　　
　　　
　　　
　　　
　　　 
　㈢被告等所提專利有效性之證據技術內容
  ⒈乙證15
  ⑴乙證15為「高雄港洲際貨櫃中心第一期計畫第二期營運碼頭
    、櫃場CY3區暨建築新建工程」工程契約（工程項目：海上
    清水模板組立工程及模板點工），訂約日期為102年7月9日
    ，該工程契約第1頁並記載工程期限為「自102年8月1日至10
    3年5月31日前，施作完畢」。被告並以高雄港務分公司發布
    於交通部網頁之新聞稿（乙證7）所記載「目前第二期營運
    範圍新建工程，包括110號、111號營運碼頭新建工程、營運
    櫃場CY-3區新建工程及營運建築新建工程等已於103年8月底
    前完工並自9月27日起正式加入營運」，佐證其公開實施之
    日期早於系爭專利申請日（107年7月20日）。
  ⑵乙證15所附設計圖如下： 
　　
　　
　　
　　 
　⒉乙證3 
　　乙證3為高雄港第110號及第111號碼頭之施工照片，被告係
    以乙證5至10推論乙證3之拍攝日期早於103年8月底，而早於
    系爭專利申請日（107年7月20日），該施工照片如下：
　　  
　　 
　　 
　⒊乙證11
    乙證11為高雄港第110號及第111號碼頭之施工照片，被告係
    以乙證5至10推論乙證11之拍攝日期早於103年8月底，而早
    於系爭專利申請日（107年7月20日），該施工照片如下：
　　 
　　 
　⒋乙證12
    乙證12為高雄港第110號及第111號碼頭之施工照片，被告係
    以乙證5至10推論乙證12之拍攝日期早於103年8月底，而早
    於系爭專利申請日（107年7月20日），該施工照片如下：
　   
　　 
　　 
　⒌乙證13
    乙證13為高雄港第110號及第111號碼頭之施工照片，被告係
    以乙證5~10推論乙證13之拍攝日期早於103年8月底，而早於
    系爭專利申請日（107年7月20日），該施工照片如下：
　　 
　⒍乙證14
　  乙證14為高雄港第110號及第111號碼頭之施工照片，被告係
    以乙證5至10推論乙證14之拍攝日期早於103年8月底，而早
    於系爭專利申請日（107年7月20日），該施工照片如下：
　   
五、得心證之理由
　　原告主張其為系爭專利之專利權人，現仍於專利權期間內，
    詎被告指示杜貝特公司施作系爭碼頭工程時，使用與系爭專
    利相同之施工方式，業已落入系爭專利更正前請求項1至3、
    6、7之文義範圍及請求項8至10之均等範圍，自應負損害賠
    償責任，則為被告所否認，並以前詞置辯。是本件經整理並
    協議簡化爭點後（本院卷㈡第97至98頁），所應審究者為：㈠
    專利侵權部分：系爭碼頭工程所使用之施工方法、使用材料
    及構造是否落入系爭專利更正前請求項1至3、6、7之文義範
    圍及請求項8至10之均等範圍？㈡專利有效性部分：⒈系爭專
    利於申請前有無已公開實施之情事？⒉乙證3、11、12、13、
    14是否為本案適格之先前技術？⒊乙證3、11（同一引證）是
    否足以證明系爭專利更正前請求項1、2、3、7不具新穎性？
    ⒋乙證3、11（同一引證）是否足以證明系爭專利更正前請求
    項6、8至10不具進步性？⒌乙證12、13、14（同一引證）是
    否足以證明更正前請求項1、2、3、6、7不具新穎性？⒍乙證
    12、13、14（同一引證）是否足以證明系爭專利更正前請求
    項8至10不具進步性？㈢被告是否有侵害系爭專利之故意或過
    失？原告依專利法第120條準用同法第96條第2項之規定，請
    求被告負損害賠償責任，有無理由？若是，其損害賠償金額
    應如何計算？以若干為適當？茲分述如下：
　㈠系爭碼頭工程所使用之施工方法、使用材料及構造落入系爭
    專利更正前請求項1至3、6之文義範圍，但並未落入系爭專
    利更正前請求項7之文義範圍及請求項8至10之均等範圍
　⒈系爭專利更正前請求項1部分：
　⑴經解析系爭專利更正前請求項1範圍，其技術特徵可解析為4
    個要件，分別為：①要件編號1A：一種水面灌漿平台吊掛裝
    置，可供組設於一鋼管樁上，以供在水面上建構一作業平台
    ，其包括：②要件編號1B：一第一吊掛件，成型有一組設部
    ；③要件編號1C：一預力柱，一端組設固定於該第一吊掛件
    ，其另一端連結組設於一支撐架；④要件編號1D：以及一相
    同於該第一吊掛件的一第二吊掛件，連接於另一預力柱的一
    端，該預力柱的另一端連結組設於該支撐架，有原告主張更
    正前請求項1之系爭專利說明書內容在卷可稽（本院卷㈠第35
    至36頁）。
　⑵系爭碼頭工程與系爭專利更正前請求項1各特徵要件之文義比
    對：
　①要件編號1a：觀諸系爭鑑定報告第八圖（本院卷㈡第87頁），
    可知系爭碼頭工程為一種水面灌漿平台吊掛裝置，可供組設
    於鋼管樁上，以供在水面上建構一作業平台，係完全對應於
    系爭專利。因此，系爭碼頭工程為系爭專利更正前請求項1
    要件編號1A「一種水面灌漿平台吊掛裝置，可供組設於一鋼
    管樁上，以供在水面上建構一作業平台，其包括」所文義讀
    取。
　②要件編號1b：觀諸系爭鑑定報告第十一圖（本院卷㈡第89頁）
    ，可知系爭碼頭工程之一第一吊掛件，成型有一組設部，係
    完全對應於系爭專利。因此，系爭碼頭工程為系爭專利更正
    前請求項1要件編號1B「一第一吊掛件，成型有一組設部」
    所文義讀取。
　③要件編號1c：觀諸系爭鑑定報告第十一圖（本院卷㈡第89頁）
    ，可知系爭碼頭工程之一預力柱，一端組設固定於該第一吊
    掛件，其另一端連結組設於一支撐架，係完全對應於系爭專
    利。因此，系爭碼頭工程為系爭專利更正前請求項1要件編
    號1C「一預力柱，一端組設固定於該第一吊掛件，其另一端
    連結組設於一支撐架」所文義讀取。
　④要件編號1d：觀諸系爭鑑定報告第九、十圖（本院卷㈡第87、
    88頁），顯見有一相同於第一吊掛件之一第二吊掛件，連接
    於另一預力柱的一端，再依系爭鑑定報告第七至十一圖（本
    院卷㈡第86至89頁），亦可知系爭碼頭工程係以重複之相同
    結構連接組成碼頭之整體，是該預力柱的另一端同樣係連結
    組設於支撐架，係完全對應於系爭專利。因此，系爭碼頭工
    程為系爭專利更正前請求項1要件編號1D「以及一相同於該
    第一吊掛件的一第二吊掛件，連接於另一預力柱的一端，該
    預力柱的另一端連結組設於該支撐架」所文義讀取。
　⑤至被告雖辯稱第七、八、十一圖所拍攝之鋼管樁四周並未設
    置鋼筋及模板，而第九、十圖所拍攝之鋼管樁已舖設鋼筋及
    模板，因此二者拍攝之對象不同，二者使用之裝置未必完全
    相同，僅能分成二組照片分別比對等語。惟查，系爭碼頭工
    程實際上係以重複之相同結構連接組成碼頭之整體，此由第
    七圖與第十圖中不同位置之鋼管樁均具有相同的鋼筋佈設方
    式且同樣於端部設置吊掛件，並於吊掛件下方連設由鋼筋製
    成的預力柱即可得知（本院卷㈡第86、88頁）；因此，即使
    第九、十圖所拍攝者為懸吊支撐架右半部之鋼管樁，其預力
    柱與支撐架連接處已為模板所遮蓋，然由第七、八、十一圖
    所拍攝之懸吊支撐架左半部之鋼管樁的連接結構（本院卷㈡
    第86、87、89頁），顯見第九、十圖之預力柱與支撐架連接
    部分應具有與第十一圖相同之結構，系爭鑑定報告之第七圖
    至第十一圖自可合併比對，被告將上開照片拆成二組分別比
    對，而認系爭碼頭工程未落入系爭專利更正前請求項1，其
    比對方式自非可採。
　⑥綜上，系爭碼頭工程落入系爭專利更正前請求項1之文義範圍
    。
　⒉系爭專利更正前請求項2部分：
　⑴系爭專利更正前請求項2係請求項1之直接附屬項，解釋上應
    包含請求項1之全部技術特徵（即要件編號1A至1D，以下列
    為要件編號2A）及進一步限定之技術特徵，其中系爭專利更
    正前請求項2進一步限定之技術特徵為「其中，該第一吊掛
    件、及該第二吊掛件分別以該組設部組設固定於該鋼管樁，
    以使該支撐架被懸吊於水面上。」（要件編號2B）。
　⑵系爭碼頭工程與系爭專利更正前請求項2各特徵要件之文義比
    對：
　①要件編號2a：同前要件編號1a至1d所述，為系爭專利更正前
    請求項2要件編號2A所文義讀取，理由不再贅述。
　②要件編號2b：觀諸系爭鑑定報告第九、十一圖（本院卷㈡第87
    、89頁），可知系爭碼頭工程之第一吊掛件、及第二吊掛件
    分別以組設部組設固定於鋼管樁，以使支撐架被懸吊於水面
    上，係完全對應於系爭專利。因此，系爭碼頭工程為系爭專
    利更正前請求項2要件編號2B「其中，該第一吊掛件、及該
    第二吊掛件分別以該組設部組設固定於該鋼管樁，以使該支
    撐架被懸吊於水面上」所文義讀取。
  ③綜上，系爭碼頭工程落入系爭專利更正前請求項2之文義範圍
    。
　⒊系爭專利更正前請求項3部分：
　⑴系爭專利更正前請求項3係請求項2之直接附屬項，解釋上應
    包含請求項2之全部技術特徵（即要件編號2A至2B，以下列
    為要件編號3A）及進一步限定之技術特徵，其中系爭專利更
    正前請求項3進一步限定之技術特徵為「其中，兩組該水面
    灌漿平台吊掛裝置被懸吊完成後，可供組設另外數支該支撐
    架、一水平模板、一垂直模板之任一種、或其組合。」（要
    件編號3B）。
　⑵系爭碼頭工程與系爭專利更正前請求項3各特徵要件之文義比
    對：
　①要件編號3a：同前要件編號2a、2b所述，為系爭專利更正前
    請求項3要件編號3A所文義讀取，理由不再贅述。
　②要件編號3b：觀諸系爭鑑定報告第七圖（本院卷㈡第86頁），
    可知系爭碼頭工程之兩組該水面灌漿平台吊掛裝置被懸吊完
    成後，可供組設另外數支支撐架，係完全對應於系爭專利。
    因此，系爭碼頭工程為系爭專利請求項3要件編號3B「其中
    ，兩組該水面灌漿平台吊掛裝置被懸吊完成後，可供組設另
    外數支該支撐架、一水平模板、一垂直模板之任一種、或其
    組合」所文義讀取。。
  ③綜上，系爭碼頭工程落入系爭專利更正前請求項3之文義範圍
    。　
　⒋系爭專利更正前請求項6部分：
　⑴系爭專利更正前請求項6係請求項1之直接附屬項，解釋上應
    包含請求項1之全部技術特徵（即要件編號1A至1D，以下列
    為要件編號6A）及進一步限定之技術特徵，其中系爭專利更
    正前請求項6進一步限定之技術特徵為「其中，該預力柱係
    穿設過該支撐架後完成固定。」（要件編號6B）。
　⑵系爭碼頭工程與系爭專利更正前請求項6各特徵要件之文義比
    對：
　①要件編號6a：同前要件編號1a至1d所述，為系爭專利請求項6
    要件編號6A所文義讀取，理由不再贅述。
　②要件編號6b：觀諸系爭鑑定報告第十一圖（本院卷㈡第89頁）
    ，可知系爭碼頭工程之預力柱係穿設過支撐架後完成固定，
    係完全對應於系爭專利。因此，系爭碼頭工程為系爭專利更
    正前請求項6要件編號6B「其中，該預力柱係穿設過該支撐
    架後完成固定」所文義讀取。
  ③綜上，系爭碼頭工程落入系爭專利更正前請求項6之文義範圍
    。　
　⒌系爭專利更正前請求項7部分：
　⑴系爭專利更正前請求項7係請求項1之直接附屬項，解釋上應
    包含請求項1之全部技術特徵（即要件編號1A至1D，以下列
    為要件編號7A）及進一步限定之技術特徵，其中系爭專利更
    正前請求項7進一步限定之技術特徵為「其中，該預力柱有
    數支。」（要件編號7B）。
　⑵系爭碼頭工程與系爭專利更正前請求項7各特徵要件之文義比
    對：
　①要件編號7a：同前要件編號1a至1d所述，為系爭專利更正前
    請求項7要件編號7A所文義讀取，理由不再贅述。
　②要件編號7b：觀諸系爭鑑定報告第十一圖（本院卷㈡第89頁）
    ，可知系爭碼頭工程之固定於第一吊掛件的預力柱僅為1支
    ，其與系爭專利請求項7所界定之技術特徵並不相同。因此
    ，系爭碼頭工程未為系爭專利更正前請求項7要件編號7B「
    其中，該預力柱有數支」所文義讀取。
  ③綜上，系爭碼頭工程未落入系爭專利更正前請求項7之文義範
    圍。
　⒍系爭專利更正前請求項8部分：
　⑴經解析系爭專利更正前請求項8範圍，其技術特徵可解析為3
    個要件，分別為：①要件編號8A：一種水面灌漿平台吊掛裝
    置，可供組設於一鋼管樁上，以供在水面上建構一個可以進
    行作業的平台，其包括：②要件編號8B：一第一吊掛件，成
    型有一組設部、及一第二組設部；③要件編號8C：兩預力柱
    ，其分別有一端組設固定於該第一吊掛件，其分別的另一端
    ，係連結組設於一支撐架，有原告主張更正前請求項8之系
    爭專利說明書內容在卷可稽（本院卷㈠第35至36頁）。
　⑵系爭碼頭工程與系爭專利更正前請求項8各特徵要件之文義比
    對：
  ①要件編號8a：觀諸系爭鑑定報告第八圖（本院卷㈡第87頁），
    可知系爭碼頭工程為一種水面灌漿平台吊掛裝置，可供組設
    於一鋼管樁上，以供在水面上建構一個可以進行作業的平台
    ，係完全對應於系爭專利。因此，系爭碼頭工程為系爭專利
    更正前請求項8要件編號8A「一種水面灌漿平台吊掛裝置，
    可供組設於一鋼管樁上，以供在水面上建構一個可以進行作
    業的平台，其包括」所文義讀取。
　②要件編號8b：觀諸系爭鑑定報告第十一圖（本院卷㈡第89頁）
    ，可知系爭碼頭工程之一第一吊掛件，僅具有一組設部，並
    無第二組設部，與系爭專利更正前請求項8所界定之技術特
    徵並不相同。因此，系爭碼頭工程未為系爭專利更正前請求
    項8要件編號8B「一第一吊掛件，成型有一組設部、及一第
    二組設部」所文義讀取。
　③要件編號8c：觀諸系爭鑑定報告第十一圖（本院卷㈡第89頁）
    ，系爭碼頭工程之預力柱，雖係一端組設固定於第一吊掛件
    ，另一端連結組設於一支撐架，惟系爭碼頭工程之預力柱僅
    為1支，其與系爭專利更正前請求項8所界定之技術特徵並不
    相同。因此，系爭碼頭工程未為系爭專利更正前請求項8要
    件編號8C「兩預力柱，其分別有一端組設固定於該第一吊掛
    件，其分別的另一端，係連結組設於一支撐架」所文義讀取
    。
　④綜上，系爭碼頭工程雖可為系爭專利更正前請求項8要件編號
    8A所文義讀取，然無法為系爭專利更正前請求項8要件編號8
    B、8C所文義讀取，系爭碼頭工程未落入系爭專利更正前請
    求項8之文義範圍，以下即進一步判斷系爭碼頭工程是否落
    入系爭專利更正前請求項8要件編號8B、8C之均等範圍。
　⑶就系爭碼頭工程與系爭專利更正前請求項8之要件編號8B、8C
    之均等分析
　①要件編號8b：就方式而言，系爭專利之第一吊掛件同時成型
    有一組設部及一第二組設部，對照系爭碼頭工程之第一吊掛
    件僅成型有一組設部為不同的方式(way)。就功能而言，系
    爭專利具有組設部及第二組設部可供分別卡設固定於鋼管樁
    兩側之管壁的功能，而系爭碼頭工程則為組設部可卡設固定
    於鋼管樁一側之管壁的功能；因此，系爭碼頭工程要件編號
    8b與系爭專利更正前請求項8要件編號8B為不同的功能(func
    tion)。就結果而言，系爭專利具有便於在鋼管樁的兩側分
    別吊掛支撐架的結果，而系爭碼頭工程則為便於在鋼管樁的
    一側吊掛支撐架的結果；因此，系爭碼頭工程要件編號8b與
    系爭專利更正前請求項8要件編號8B為不同的結果(result)
    。是以，系爭碼頭工程與系爭專利係以不同之技術手段，達
    成不同之功能及產生不同之結果，故系爭碼頭工程要件編號
    8b與系爭專利更正前請求項8要件編號8B未構成均等。
　②要件編號8c：就方式而言，系爭專利之兩預力柱組設固定於
    第一吊掛件之兩端，對照系爭碼頭工程之一預力柱組設固定
    於第一吊掛件之端部為不同的方式(way)。就功能而言，系
    爭專利具有兩預力柱可供分別連結組設兩支撐架的功能，而
    系爭碼頭工程則為該預力柱可供連結組設一支撐架的功能；
    因此，系爭碼頭工程要件編號8c與系爭專利更正前請求項8
    要件編號8C為不同的功能(function)。就結果而言，系爭專
    利具有便於在鋼管樁的兩側分別吊掛支撐架的結果，而系爭
    碼頭工程則為便於在鋼管樁的一側吊掛支撐架的結果；因此
    ，系爭碼頭工程要件編號8c與系爭專利更正前請求項8要件
    編號8C為不同的結果(result)。是以，系爭碼頭工程與系爭
    專利係以不同之技術手段，達成不同之功能及產生不同之結
    果，故系爭碼頭工程要件編號8c與系爭專利更正前請求項8
    要件編號8C未構成均等。
　③綜上，系爭碼頭工程要件編號8b及8c與系爭專利更正前請求
    項8要件編號8B及8C既未構成均等，則系爭碼頭工程自未落
    入系爭專利更正前請求項8之均等範圍。
　⒎系爭專利更正前請求項9、10部分：
　　承如前述，系爭碼頭工程既未落入系爭專利更正前請求項8
    之權利範圍，則系爭碼頭工程自未落入直接依附於系爭專利
    更正前請求項8之請求項9、10之權利範圍。
　㈡系爭專利並不具有得撤銷事由
　⒈乙證15不足以證明系爭專利於申請前已公開實施
　  觀諸乙證15所附之設計圖（本院卷㈠第465頁），並未顯示碼
    頭單元結構具有吊掛件之結構，自無法證明該新建工程所使
    用之結構與系爭專利更正前請求項1至3、6至10所界定之技
    術特徵相同。另由乙證15工程契約（工程項目：海上清水模
    板組立工程及模板點工）附件之「協力廠商施工安全須知」
    一、⒌已載明「協力廠商應視作業需要於施工地區設置明顯
    之警戒標誌，禁止非工作人員進入」（本院卷㈠第403頁），
    則該新建工程之施工期間公眾能否靠近觀看，即非無疑。況
    且，該新建工程經混凝土澆築完工後，鋼構部分即被混凝土
    所包覆，無法再由外部辨識其內部結構，縱使該新建工程使
    用之結構與系爭專利更正前請求項1至3、6至10所界定者相
    同，尚難認定該工程之施工技術曾處於能為公眾得知之狀態
    ，而有公開實施之事實，是乙證15自不足以證明系爭專利於
    申請前已公開實施。
　⒉乙證3、11、12、13、14並非本案適格之先前技術，則該等引
    證自不足以證明系爭專利不具新穎性及進步性
　⑴被告所提出之乙證11、12、13、14照片上雖有標示日期（本
    院卷㈠第349至355頁），然照片上標示之日期可經由調整相
    機設定或電腦後製加註輕易變更，自難僅憑照片上標示之日
    期即認定確為實際拍攝日期。而觀諸乙證3、11、12、13、1
    4之照片（本院卷㈠第323頁、第349至355頁），在背景中可
    見兩座白色建築物，該白色建築物上標示有「東森國際高雄
    穀倉」字樣，再對照高雄港港區全圖（本院卷㈠第327頁）、
    Google地圖之高雄港地圖頁面（本院卷㈠第343頁）及Google
    地圖之高雄港街景頁面（本院卷㈠第347頁），由該相對位置
    可知拍攝位置大致位於高雄港110號、111號碼頭；再由高雄
    港務分公司發布於交通部網頁之新聞稿記載「第二期營運範
    圍新建工程，包括110號、111號營運碼頭新建工程、營運櫃
    場CY-3區新建工程及營運建築新建工程」（本院卷㈠第337至
    341頁），可知乙證3、11、12、13、14之照片應即為上開新
    聞稿所記載的工程在不同施工階段所拍攝之照片，又新聞稿
    中記載該工程已於103年8月底前完工。因此，乙證3、11、1
    2、13、14之照片拍攝日期均應在103年8月底之前，拍攝日
    期應早於系爭專利申請日。
　⑵被告所承攬之上開高雄港110號、111號碼頭新建工程，另將
    其中「海上清水模版組立工程及模版點工」、「水下鋼筋焊
    接與水下模版組立」發包予凡瑜公司，依被告與凡瑜公司簽
    立之工程合約附件內容（本院卷㈠第403頁、卷㈡第582頁），
    記載「協力廠商（即凡瑜公司）應視作業需要於施工地區設
    置明顯之警戒標誌，禁止非工作人員進入」，且凡瑜公司所
    聘請之施工人員均簽有員工保密合約書，施工人員就所施作
    之工法、結構、技術等資訊自負有保密義務；再依被告所承
    攬該工程而與業主簽立之「高雄港洲際貨櫃中心第一期計畫
    第二期營運碼頭、櫃場CY3區暨建築新建工程材料設備採購
    契約」工程合約第3條約定（本院卷㈡第452、453頁），記載
    被告應負責維護工地環境，包含工地圍籬之設置及維護。由
    上內容，可知高雄港110號、111號碼頭新建工程施工期間，
    被告及其協力廠商（即凡瑜公司）應設置工地圍籬，並禁止
    非工作人員進入，顯見該施工現場僅有特定簽有保密協議之
    施工人員得以進入施工現場，並非不特定多數人均可隨意進
    出觀看之開放空間，而該工程之施工人員既為該工程承包廠
    商之所屬人員，自屬可得特定之人員，自難認系爭專利所指
    技術於上開施工現場中已經對不特定多數人公開而為公眾所
    知悉。況且，該工程經混凝土澆築完工後，鋼構部分即被混
    凝土所包覆，無法再由外部辨識其內部結構，益徵系爭專利
    於申請前尚無公開實施之事實。是被告辯稱高雄港110號、1
    11號碼頭新建工程之施工人員為不特定之多數人，自屬為公
    眾得知之狀態等語，自屬無據。
　⑶是以，乙證3、11、12、13、14之照片尚不足以證明該工程於
    申請前已有公開，無法為系爭專利適格之先前技術，則乙證
    3、11（同一引證）自不足以證明系爭專利更正前請求項1、
    2、3、7不具新穎性及系爭專利更正前請求項6、8至10不具
    進步性，乙證12、13、14（同一引證）亦不足以證明系爭專
    利請求項1至3、6、7不具新穎性及系爭專利更正前請求項8
    至10不具進步性。
　⑷被告雖辯稱高雄港為開放水域，任何不特定人均可依申請進
    入港區觀視工程之進行，該碼頭之施工技術自屬公眾得知之
    狀態等語。而依被告提出之國際商港港區通行證申請及使用
    須知（本院卷㈢第85至111頁），固有可依申請進入港區之相
    關規定，惟申請進出港區僅限於因工作、洽公、商務或探親
    等需要，此觀第2條規定即明，自非如被告所稱任何不特定
    人均得申請進入，且該等人員既係因工作、洽公、商務或探
    親等需要而申請進入港區，則其等進入之目的亦非在觀視工
    程之進行；況且，碼頭新建工程施工時，應設置工地圍籬，
    並禁止非工作人員進入，已如前述，是縱有依申請進入之人
    員，亦無法從中得知該碼頭工程之施工技術。至被告所舉之
    實務見解，其一之施工人員並未簽有保密協議，其二則係因
    專利權人在申請專利前即公開販售實施該專利之產品，均與
    本件案情有別，自無從為有利於被告之認定。
　㈢被告具有侵害系爭專利之故意，應負損害賠償責任
　⒈按新型專利權人對於因故意或過失侵害其專利權者，得請求
    損害賠償，專利法第120條準用第96條第2項定有明文。次按
    依前條請求損害賠償時，得就下列各款擇一計算其損害：……
    二、依侵害人因侵害行為所得之利益，專利法第120條準用
    第97條第1項第2款亦有明定。
　⒉經查，觀諸原告所提出之LINE對話截圖（保全證據卷第213至
    217頁），可知原告於109年4月間曾提供系爭專利即「水面
    灌漿平台吊掛裝置」之檔案、申請內容及圖檔予被告公司人
    員，非如被告所稱係其他專利內容；而證人即杜貝特公司法
    定代理人黃○○於本院言詞辯論時到庭具結證稱：其有承攬被
    告在左營港東5至東7碼頭之碼頭結構工程，但其之前沒有做
    過碼頭工程，本件是第一次做，相關施工圖及設計圖都是被
    告提供給其，其再按施工圖去施作等語（本院卷㈡第257至26
    0頁），足見被告明知系爭專利為原告所有，卻未經原告同
    意或授權，即提供相關施工圖、設計圖予杜貝特公司，指示
    杜貝特公司施作系爭碼頭工程時，使用與系爭專利完全相同
    之施工方式，自已侵害原告之專利權，且具有侵害之故意甚
    明，自應負損害賠償責任。
　⒊再依原告所提出其關係企業之凡瑜公司報價單（本院卷㈠第14
    3頁），關於棧橋碼頭工程之金額固為54,969,217元（計算
    式：55,681,898元－712,681元＝54,969,217元），然與系爭
    專利有關之工程僅為本案及擴充段部分「鋼製模板、棧橋用
    、海上組立及拆除」、「清水模板、棧橋用、海上組立及拆
    除」，此為兩造所自承在卷（本院卷㈢第11至12頁），此部
    分金額分別為2,207,040元、24,724,700元、614,460元、8,
    255,500元，共計為35,801,700元（本院卷㈠第143頁），而
    被告發包予杜貝特公司就上開工項之工程金額分別為1,848,
    000元、14,787,500元、514,500元、4,937,500元（本院卷㈠
    第531頁），共計為22,087,500元，其間之價差金額13,714,
    200元（計算式：35,801,700元－22,087,500＝13,714,200元
    ）即為被告因侵害原告專利權所得之利益，而原告僅請求被
    告給付200萬元，即屬有據，應予准許。
  ⒋再按給付無確定期限者，債務人於債權人得請求給付時，經
    其催告而未為給付，自受催告時起，負遲延責任。其經債權
    人起訴而送達訴狀，或依督促程式送達支付命令，或為其他
    相類之行為者，與催告有同一之效力，民法第229條第2項定
    有明文。而遲延之債務，以支付金錢為標的者，債權人得請
    求依法定利率計算之遲延利息；應負利息之債務，其利率未
    經約定，亦無法律可據者，週年利率為百分之5，民法第233
     條第1項、第203條亦有明定。本件原告請求被告賠償之金
    額，並未定有給付期限，而本件起訴狀繕本係於110年5月12
    日送達於被告，有本院送達證書在卷可參（本院卷㈠第159 
    頁），是被告應自本件起訴狀繕本送達之翌日即110年5月13
    日起負遲延責任。是以，原告請求被告應自110年5月13日起
    給付法定遲延利息，即屬有據，應予准許。
六、綜上所述，系爭碼頭工程所使用之施工方法、使用材料及構
    造落入系爭專利更正前請求項1至3、6之文義範圍，而乙證1
    5不足以證明系爭專利於申請前已公開實施，乙證3、11、12
    、13、14並非本案適格之先前技術，該等引證自不足以證明
    系爭專利不具新穎性及進步性，則被告未經原告同意或授權
    ，即擅自指示杜貝特公司施作系爭碼頭工程時，使用與系爭
    專利相同之施工方法，自已故意侵害原告之專利權，而應負
    損害賠償責任。從而，原告依專利法第120條準用第96條第2
    項、第97條第1項第2款之規定，請求判決如主文第1項所示
    ，即為有理由，應予准許。
七、兩造均陳明願供擔保，聲請宣告假執行及免為假執行，爰分
    別酌定相當擔保金額，予以准許。
八、本件事證已臻明確，兩造其餘攻擊防禦方法及所提證據，經
    本院斟酌後，核與判決結果不生影響，爰不另逐一論述，附
    此敘明。
訴訟費用負擔之依據：智慧財產案件審理法第1條，民事訴訟法
第78條。
中　　華　　民　　國　　111 　年　　2 　　月　　8 　　日
                          智慧財產第三庭
                                  法  官　林怡伸
以上正本係照原本作成。
如對本判決上訴，須於判決送達後20日之不變期間內，向本院提
出上訴狀。如委任律師提起上訴者，應一併繳納上訴審裁判費。
中　　華　　民　　國　　111 　年　　2 　　月　　11　　日
                                  書記官　鄭楚君